【裁判字號】    89,易,888
【裁判日期】    890823
【裁判案由】    偽造文書等
【裁判全文】
臺灣新竹地方法院刑事判決                          八十九年度易字第八八八號
    公  訴  人  臺灣新竹地方法院檢察署檢察官
    被      告  甲  ○
右列被告因偽造文書等案件，經檢察官聲請簡易判決處刑 (八十九年度偵字第一六０
），本院認應適用通常程序，判決如左：
    主  文
甲○共同未經許可入出國，處有期徒刑陸月，如易科罰金以參佰元折算壹日，緩刑貳
年。偽造之周佳泓身分證壹枚、及護照號碼Ｍ00000000號之中華民國護照上
所貼之「甲○」照片壹張均沒收。
    事  實
一、甲○係大陸地區人民，明知大陸地區人民入出境臺灣地區，應向內政部警政署入
    出境管理局申請許可，未經許可者不得入出境，為求至美國工作，竟於民國八十
    八年十一月中旬某日，在大陸地區福建省福福州市連江縣，由甲○與偷渡集團連
    絡，擬經由臺灣地區取得身分證及護照後先到帛琉再轉往美國，遂與偷渡集團成
    員大陸地區之蛇頭綽號「阿七」、臺灣地區綽號「小陳」等及其他均不詳姓名年
    籍之成年男子多人基於共同之犯意聯絡，未經內政部警政署入出境管理局許可，
    甲○先以大陸地區人民幣三萬五千元之代價，於八十八年十二月十三日凌晨四時
    許乘坐大陸漁船偷渡入境來臺，並於隔日（即同月十四日）凌晨二時許在臺灣地
    區某處上岸，由綽號「小陳」之成年男子將之帶往臺中地區某處暫居，並由另外
    之臺灣蛇頭不詳姓名年籍之成年男子，帶甲○至臺中地區某處照相，並將照片交
    由該不知姓名年籍之成年男子，共同偽造周佳泓之中華民國國民身分證一枚，準
    備至美國時可為使用，並以換貼照片之方式，變造已由周佳泓向警方申報遺失之
    護照號碼為Ｍ00000000號之中華民國護照一本，足以生損害於周佳泓及
    戶政機關與外交機關對該國民身分證及護照管理之正確性。而於八十九年一月十
    四日，由另一不詳姓名年籍之成年男子將甲○帶至高雄地區，並於同日晚上九時
    許，由另一不詳姓名年籍之成年男子於高雄某一飯店內，交付前揭偽造之身分證
    、變造之護照及機票予甲○，以利其闖關出境。甲○旋於次日（即十五日）上午
    八時五十分許持該變造之護照至高雄國際機場出境查驗臺，持向查驗護照之人員
    查驗行使時，冒稱為周佳泓本人辦理出境手續，而欲搭乘遠東航空公司００１次
    班機前往帛琉時，為警當場查獲。並扣得前揭偽造身分證一枚及變造之護照一本
    。
二、案經內政部警政署航空警察局高雄分局報請臺灣高雄地方法院檢察署檢察官呈請
    臺灣高等法院檢察署檢察長令移臺灣新竹地方法院檢察署檢察官偵查起訴。
    理  由
一、右揭事實業據被告甲○於警訊、偵查中及本院審理時坦承不諱，並經證人即於八
    十八年十一月在高雄市遺失護照、而未遺失身分證之周佳泓於偵查中證述屬實，
    此外，復有偽造之周佳泓身份證一枚、變造之護照號碼Ｍ00000000號中
    華民國護照一本附卷可憑，足認被告之自白與事實相符，應堪採信，事證明確，
    被告犯行，應堪認定。
二、被告甲○為出境至美國，偽造周佳泓之身分證及持變照之周佳泓護照供查驗人員
    查驗，足生損害於周佳泓及戶政機關與外交機關對該國民身分證及護照管理之正
    確性。按被告犯罪後，護照條例業已於八十九年五月十九日經總統公布，並於同
    年月二十一日生效，是被告犯罪後法律已有變更，比較新舊法之結果，以舊法有
    利於被告，依刑法第二條第一項但書之規定，應適用最有利於被告之舊法，即行
    為時之刑法第二百十二條之偽造特種文書（身分證）罪及第二百十六條之行使第
    二百十二條之變造特種文書（護照）罪。核被告甲○所為，係犯入出國及移民法
    第五十四條之未經許可入境罪、刑法第二百十二條之偽造身分證罪及第二百十六
    條之行使第二百十二條之變造護照罪，其變造護照之低度行為，為行使變造護照
    之高度行為吸收，不另論罪。其上開所犯三罪，與前述不詳姓名年籍之大陸地區
    綽號「阿七」、臺灣地區綽號「小陳」等及其他多名之成年男子，均有犯意聯絡
    及行為分擔，均為共同正犯。又其所犯上開三罪，有方法結果之牽連關係，應從
    一重之入出國及移民法第五十四條之未經許可入境罪處斷。被告之行為雖亦合於
    國家安全法第六條之犯罪構成要件，惟入出國及移民法業於八十八年五月二十一
    日經總統公布，同年月二十三日生效，該法就未經許可入出國境，設有第五十四
    條規定處罰，與前所公佈施行之國家安全法第六條為法規競合，而其法定刑度復
    與國家安全法第六條相同，就該法第一條立法意旨所示，其專就入出境管理事項
    所設規範，應優於其他法律之適用，依特別法優於普通法原則，被告行為應適用
    入出國及移民法第五十四條論處，公訴人求科以國家安全法第六條之罪，起訴法
    條尚有未洽，應予變更。爰審酌被告為大陸地區人士，竟偷渡臺灣，假造資料、
    犯罪動機係為至外國謀生、所生危害及犯後坦承犯罪、態度尚稱良好等一切情狀
    ，量處如主文所示之刑，並諭知易罰金之折算標準。又被告未曾受有期徒刑以上
    刑之宣告，業據其供明在卷，並有臺灣新竹地方法院檢察署刑案資料查註紀錄表
    、臺灣高等法院被告全國前案紀錄表附卷可憑，其偶發初犯，因一時失慮致罹刑
    章，經此偵審程序及刑罰之宣告，應已足資儆惕，當無再犯之虞，本院因認其所
    受宣告之刑，以暫不執行為適當，爰諭知緩刑二年，以啟自新。
三、至扣案之偽造周佳泓身分證一枚係因犯罪所得之物、變造之護照號碼Ｍ0000
    0000號中華民國護照上貼有「甲○」照片一張為被告供犯罪所用之物，且均
    為被告所有，業經被告供明在卷可按，爰依刑法第三十八條第一項第二款、三款
    之規定併予宣告沒收。
據上論斷，應依刑事訴訟法第四百五十二條、第二百九十九條第一項前段、第三百條
，入出國及移民法第五十四條，刑法第十一條前段、第二條第一項但書、第二十八條
、第二百十六條、第二百十二條、第五十五條、第四十一條、第七十四條第一款、第
三十八條第一項第二款、三款，罰金罰鍰提高標準條例第一條前段、第二條，判決如
主文。
本案經檢察官林李嘉到庭執行職務。
中      華      民      國    八十九    年      八      月    二十三    日
                                    臺灣新竹地方法院刑事第一庭
                                        審判長  法  官  賴  淑  敏
                                                法  官  黃  美  盈
                                                法  官  馮  俊  郎
右正本證明與原本無異。
如不服本判決，應於送達後十日內向本院提出上訴狀（應附繕本），上訴於臺灣高等
法院。
                                                書記官  謝  國  聖
中      華      民      國    八十九    年      八      月    二十三    日
附錄本件論罪科刑法條：
入出國及移民法第五十四條
未經許可入出國或受禁止出國處分而出國者，處三年以下有期徒刑、拘役或科或併科
新臺幣九萬元以下罰金。
刑法第二百十六條
行使第二百十條至第二百十五條之文書者，依偽造、變造文書或登載不實事項或使登
載不實事項之規定處斷。
刑法第二百十條偽造、變造私文書，足以生損害於公眾或他
人者，處五年以下有期徒刑。


司法院資訊處製作；財團法人民間司法改革基金會備份。
